【裁判字號】    97,簡上,53
【裁判日期】    981021
【裁判案由】    損害賠償
【裁判全文】
臺灣屏東地方法院民事判決              97年度簡上字第53號
上  訴  人  巨領企業有限公司
法定代理人  乙○○
訴訟代理人  林錦芬律師
被上訴人    錸福國際股份有限公司
法定代理人  丙○○
訴訟代理人  黃進祥律師
            江順雄律師
上列當事人間請求損害賠償事件，上訴人對於中華民國97年3 月
12日本院96年度屏簡字第86號第一審判決提起上訴，本院於民國
98年10月7日言詞辯論終結，判決如下：
    主  文
上訴駁回。
原判決關於駁回上訴人後開第三項之反訴，及該部分假執行之聲
請與訴訟費用負擔之判決均廢棄。
上開廢棄部分，被上訴人應給付上訴人新臺幣柒仟零捌元，及自
民國九十六年三月十七日起至清償日止，按年息百分之五計算之
利息。
其餘反訴上訴駁回。
第二審訴訟費用由上訴人負擔。
反訴第一、二審訴訟費用由被上訴人負擔百分之二，餘由上訴人
負擔。
    事實及理由
一、按訴狀送達後，原告不得將原訴變更或追加他訴，但擴張或
    減縮應受判決事項之聲明者，不在此限，民事訴訟法第255
    條第1 項第3 款定有明文。又依同法第446 條第1 項規定，
    訴之變更或追加，非經他造同意，不得為之。但第255 條第
    1 項第2 款至第6 款情形，不在此限。本件上訴人（即反訴
    原告）上訴反訴之聲明第2 項於原審係請求被上訴人應給付
    新臺幣（下同）1,007,985 元及自反訴起訴狀繕本送達翌日
    即96年3 月17日起至清償日止，按年息5 ％計算之利息。經
    原審駁回其反訴，其上訴後減縮反訴請求為請求被上訴人給
    付421,735 元及自反訴起訴狀繕本送達翌日即96年3 月17日
    起至清償日止，按年息5 ％計算之利息，核其性質，應屬擴
    張或減縮應受判決事項之聲明，按諸上揭規定，自得准許。
二、本訴部份：
  (一)上訴人方面：
  1.原審則以：兩造於95年7 月28日簽訂「低溫冷凍（冷藏) 倉
    庫租賃合約書」（以下簡稱系爭租約），被上訴人向上訴人
    承租102 號冷凍庫（下稱系爭冷凍庫），面積75坪，約定租
    期自95年8 月1 日起至96年7 月31日止，租金每月按每坪1,
    500 元計算之（稅外加）。依約上訴人應將冷凍庫經常保持
    在攝氏零下18度以下之溫度。而上訴人就系爭冷凍倉庫之溫
    度以微電腦控制設備設定均控管在攝氏零下20度以下，遠超
    過合約標準，並無被上訴人指控未經常保持在攝氏零下18
    度之情事。且系爭冷凍庫面積亦無短少之情事，依據系爭租
    約第2 條第1 款約定是以冷凍庫「整體空間地坪」為單位，
    上訴人提供之系爭冷凍庫高6 公尺，較一般為4 公尺高度之
    冷度倉庫可使用容積較大，即地坪60坪，空間地坪15坪，總
    計使用空間地坪75坪，並無短少之情。又因被上訴人因堆放
    羊隻不當所致導致冷凍庫冷凍庫左邊安全門上端有推擠變形
    ，出現縫隙，進而使其內羊隻腐敗，非關冷凍倉庫溫度等語
    置辯。
  2.於本院主張：
  (1)有關租金、坪數部分：兩造所簽之系爭租約第2 條，租金之
    計算方式係以「以冷凍庫整體空間「地坪」為單位」。因被
    上訴人向上訴人承租之冷凍庫高度較一般冷凍庫高一倍，故
    地坪之計算方式較特別，非僅以土地上之面積為計算方式。
    更且，地政事務所測量之基準亦有錯誤，即就測量之基點有
    所誤解，導致測出之坪數才53.16 坪。
  (2)再者，被上訴人主張因上訴人未能控制妥冷凍庫溫度使之保
    持在零下18度以下導致羊隻毀壞。若是如此，按理應是貯藏
    在系爭冷凍庫內數千隻羊和數千箱牛肉全部腐敗才是，何以
    僅放置在安全門邊之38隻腐敗？應是被上訴人堆放羊隻方式
    不當，將安全門推擠變形而產生隙縫，致外面熱空氣由隙縫
    流入該處以致該處溫度升高，造成放在門縫之38隻羊損壞。
    況該門係安全門，僅能自裡面開啟，無法自外打開。故羊隻
    損壞之原因是被上訴人自己行為所造成，與上訴人無關等語
    。
  (二)被上訴人方面：
  1.被上訴人原審主張：兩造於95年7 月28日簽訂系爭租約，由
    原告向被告承租102 號冷凍庫，面積75坪，租期自95年8 月
    1 日起至96年7 月31日止，租金每月每坪1,50 0元，月租金
    為112,500 元，上訴人應將冷凍庫經常保持在攝氏零下18度
    以下之溫度，如有溫差，被告應負責隨時調整。而上訴人提
    供之冷凍庫中面積不足約定之75坪，依據屏東縣屏東地政事
    務所複丈結果僅為175.72平方公尺，折合坪數為53.16 坪，
    而上訴人向被上訴人收取租金係以75坪計算，因此，其所超
    收坪數21.84 坪(75 坪-53.16坪) 之租金自95年8 月至12月
    合計為151,300 元（計算式：每坪租金1, 500元×超收坪數
    21.84 坪×5 個月＝163,800 ，扣除被上訴人95年12月僅繳
    納10萬元，少繳12,500，故為151,300 元），短少21.84 坪
    ，致被上訴人多付租金151,300 元，依民法第227 條之規定
    應返還溢收被上訴人之租金。另上訴人提供之系爭冷凍庫中
    有4 門，因門有隙縫，導致置放門邊之38隻羊因溫度無法保
    持在攝氏零下18度以下，而使存放在系爭冷凍庫門邊之38隻
    因而發臭，被上訴人共計受有676 公斤之羊隻損失，而損壞
    羊隻市價單價每公斤分別有100 元、138 元、142 元、144
    元，被上訴人以每公斤100 元之最低價格計算，合計損失67
    ,600元。依約應由上訴人賠償該損失。而被上訴人因前開事
    件之發生，於搬運羊隻檢查其他受害羊隻時，卻遭上訴人無
    故上鎖，及拒絕提供堆高機供被上訴人使用，被上訴人乃委
    請律師於95年12月29日發函催告上訴人未獲置理，遂再次請
    律師於96年1 月9 日發函終止系爭租約按因可歸責於債務人
    之事由，致為不完全給付者，債權人得依關於給付遲延或給
    付不能之規定行使其權利。因不完全給付而生前項以外之損
    害者，債權人並得請求賠償。民法第227 條定有明文，上訴
    人因未依系爭租約本旨提供冷凍庫，致被上訴人損失羊隻67
    ,600元，其應依上揭規定賠償損害等語。
  2.於本院則以：
  (1)系爭冷凍庫面積雖約定為75坪，但依原審囑託屏東縣屏東地
    事務所複丈結果僅175.72平方公尺，折合坪數為53. 16坪，
    縱含外緣亦僅為181.14平方公尺，折合坪數為55.8 坪 ，故
    上訴人超收坪數為19.2坪，每坪租金1,500 元，超收19.2坪
    ，期間5 個月，扣除95年12月少繳12,500元，上訴人溢收為
    租金151,300 元。況依一般冷凍倉庫租賃交易習慣，租賃倉
    庫之面積計算範圍涵蓋冷凍庫室內面積及冷凍庫室外牆壁。
  (2)關於被上訴人羊隻之損壞原因是否為被上訴人堆置方式不當
    ，致安全門推擠變形產生隙縫所致，被上訴人否認之，且上
    訴人於原審並未舉證。又依系爭租約第6 項第1 款約定，上
    訴人有將系爭冷凍庫溫度經常維持在攝氏零下18 度 以下之
    ，如有溫差上訴人應負責隨時調整之義務；及依第8 項第5
    款約定，上訴人對被上訴人所寄託之冷凍貨品，應盡善良管
    理人之責，故上訴人自應對羊隻之損害負損害賠償之責等語
    ，以資抗辯。
三、反訴部份：
  (一)上訴人方面：
  1.上訴人原審主張：
  (1)依據系爭租約附註二之約定，若被上訴人於租期未屆滿之前
    不擬再承租，應於1 個月前通知上訴人，否則終止後仍應給
    付1 個月之租金。被上訴人係於96年1 月9 日無故發函通知
    終止租約，依約自應再給付上訴人96年1 月之租金118,125
    元。
  (2)另外，被上訴人於96年1 月至3 月間尚將物品堆放在系爭冷
    凍庫內，導致上訴人之冷凍庫無法出租，而該期間正值春節
    期間，短期出租每坪按1,800 元計算之租金每月為135,000
    元，此短收之租金為被上訴人於95年12月間因突搬運羊隻，
    但留下損壞之38隻羊保留做為證物，因被上訴人聲明作為證
    物之用，上訴人不敢任意處置、丟棄。故計自96年1 元月至
    96年6 月，該冷凍庫上訴人無法另行出租他人收取租金而有
    損失，請求6 個月相當於租金之損失。
  (3)依據系爭租約約定，予被上訴人所借用之棧板，於合約終止
    前應結清，若有損壞或減少，被上訴人應負責修理或賠償，
    每塊60元，被上訴人於96年1 月9 日發函終止租約，則其向
    上訴人借用之206 塊棧板自應結清交還，其借用之206 塊棧
    板於合約終止時並未交還，自應賠償之，合計12,360元。
  (4)被上訴人向上訴人承租系爭冷凍庫後，因其堆放物品不當，
    致冷凍庫門被推擠變形而有縫隙，上訴人找專業人員修理，
    估價共55,000元，自應由被上訴人賠償等語。
  (5)合計上訴人原審反訴請求包括：96年1 月至同年6 月之營業
    損失81萬元、冷凍庫門修理費用55,000元、棧板206 塊之賠
    償金123,60元、96年1 月租金112,500 元、積欠95年12月部
    分租金18,125元等項目。
  2.於本院主張：除與原審相同陳述茲引用外，其餘上訴人原審
    反訴原請求之各項目減縮請求如下：依據系爭租約之約款請
    求給付96年1 月之租金118,125 元，另因96年2 及3 月無法
    出租故請求營業損失236,250 元，又依民法第432 條請求就
    冷凍庫門修理費用賠償55,000元；另系爭租約約定出借棧板
    不能返還時，應賠償其價額，故按每塊60元共206 塊之應賠
    償123,60元，合計421,735 元。
  (二)被上訴人則以：
  1.被上訴人原審則以下列各點陳述置辯：
  (1)被上訴人並未欠上訴人95年12月之租金，而所交付96年1 月
    15日，票面金額10萬元之支票乃系爭冷凍庫之押金，上訴人
    既未請款，又無發票，何來尚欠租金18, 125 元情事。
  (2)至於系爭租約雖約定合約未到期前，承租人如不再續租，須
    在1 一月前告知出租人，否則承租人須再多付1 月租金，然
    系爭租約係因上訴人違反租約規定，被上訴人始發函終止系
    爭租約，故無該系爭租約附註二之適用。
  (3)至96年5 月28日本院現場履勘時，上訴人要求被上訴人清理
    系爭冷凍庫內毀損之羊隻，而於羊隻毀壞時，被上訴人告知
    此係證物留存，由上訴人逕為處理即可，雙方系爭租約既已
    終止，依租約第8 條第4 項規定：本合約經終止後，乙方應
    於15日內向甲方繳清租金及費用，並領回寄存之貨品，『若
    逾期未領回，甲方可逕行處理』，乙方不得提任何異議，雙
    方系爭租約已終止，上訴人自可處置該物，其不處理反以系
    爭冷凍庫內僅堆置不到2 坪之區域，而主張要求被上訴人賠
    償全部區域96年元月至6 月無法出租之租金損失共計81萬元
    ，為無理由況且上訴人提供冷凍庫之坪數亦為不足，其按75
    坪收取租金亦有不當。
  (4)被上訴人借用棧板206 塊，用畢均已歸還，且棧板並無損壞
    ，且係徵租約亦無借用者須付費，故該206 塊棧板是「借用
    」，並非「租用」，且用畢均已歸還，故上訴人請求給付費
    用並無依據。
  (5)又系爭冷凍庫之安全門變形損壞並非因被上訴人使用不當造
    成，且僅以估價單請款，於法無據。
  2.於本院則以下列各點陳述置辯：
  (1)被上訴人之員工於95年12月25日搬運時發現羊隻損壞，乃進
    行清點結果發現共損壞38隻，被上訴人之員工甲○○即告知
    上訴人公司之負責人，而上訴人雖於95年12月27日進入冷凍
    庫拍照，但未做任何處理，被上訴人乃於同年12月29日委請
    律師發函催告上訴人處理，因上訴人置之不理，被上訴人始
    委託律師於96年1 月9 日發函終止租賃契約，被上訴人係因
    上訴人不履行系爭租約之義務，及有可歸責之事由始據而終
    止系爭租約，並非無故為之，自無再給付終止後1 個月租金
    之義務可言。
  (2)又系爭租約已於96年1 月9 日合法終止，依租賃契約第8條
    第4 款規定，被上訴人應於15日內領回所存放之38隻羊隻，
    若未領回，上訴人可依約逕行處理，被上訴人不得異議。被
    上訴人承租之冷凍庫實際上包括編號101 、102 、103 、10
    4 號等4 間，被上訴人早已將冷凍庫內羊隻全部運走，僅剩
    系爭102 號冷凍庫內損壞之羊隻38隻未運走，留存作為證物
    之用，而租約合法終止後上訴人可逕行處理留存物，被上訴
    人已無繼續使用冷凍庫，則上訴人請求給付96年2 至3 月之
    租金之損失為無據。
  (3)被上訴人早已將借用之206 塊棧板返還上訴人，且係系爭租
    約乃約定，借用之棧板若有損壞或短少，被上訴人始應負責
    賠償，而本件被上訴人所借用之棧板並無損壞或短少之情形
    ，被上訴人自無庸賠償。
  (4)至於上訴人主張冷凍庫安全門變形損壞係因被上訴人使用不
    當所造成，上訴人對此並未舉證，自無理由等語置辯。
四、(一)本訴部分：被上訴人於原審聲明：1.上訴人應給付被上訴
    人218,900 元及自起訴狀繕本送達翌日即96年2 月16日起至
    清償日止，按年息5 ％計算之利息；2.願供擔保請准宣告假
    執行。原審判決上訴人部分勝訴，部分敗訴，上訴人聲明不
    服提起上訴，並於原審聲明：1.被上訴人之訴及假執行聲請
    均駁回；2.如受不利判決願供擔保請准宣告免為假執行。於
    本院則聲明：1.原判決命上訴人應給付被上訴人199,100 元
    及自96年2 月16日起至清償日按年息5 ％計算之利息，並職
    權宣告准為假執行暨命負擔訴訟費用部分之判決均廢棄；2.
    上開廢棄部分，被上訴人第一審之訴及假執行聲請均駁回。
    被上訴人於本院聲明：上訴駁回。
  (二)反訴部分：上訴人於原審聲明：1.被上訴人應給付被上訴人
    1,007,985 元及自反訴起訴狀繕本送達翌日即96年3 月17日
    起至清償日止，按年息5 ％計算之利息；2.願供擔保請准宣
    告假執行。原審判決上訴人全部敗訴，上訴人聲明不服提起
    上訴，並於本院聲明：1.原判決廢棄，2.上開廢棄部分，被
    上訴人應給付上訴人421,735 元及自反訴起訴狀繕本送達翌
    日即96年3 月17日起至清償日止，按年息5 ％計算之利息；
    。被上訴人於原審聲明：1.上訴人之反訴及假執行之聲請均
    應予駁回；2.如受不利判決願供擔保請准宣告免為假執行。
    於本院聲明：上訴駁回。
五、下列事項為兩造所不爭執事項，並有低溫冷凍（冷藏) 倉庫
    租賃合約書、出貨單、95年12月29日及96年1 月9 日律師函
    及收信回執、羊隻照片、臺灣區製冰冷凍冷藏工業同業公會
    96年6 月13日臺冰凍字第220 號函等件為證，復經原審會同
    兩造勘驗現場無誤，製有勘驗筆錄、現況略圖在卷足憑，並
    囑託屏東縣屏東地政事務所派員實施測量，有該事務所96年
    5 月30日函附複丈成果圖附卷可參（分見原審卷第6 至15頁
    、第50頁、第57至58頁、第64至65頁、第66頁、本院卷第44
    至48頁、第51至52頁、第68至70頁、第85頁）。
  (一)兩造於95年7 月28日簽訂「低溫冷凍( 冷藏) 倉庫租賃合約
    書」，承租102 號冷凍庫，約定冷凍庫上訴人負有維持在攝
    氏零下18度以下之義務，面積75坪，租期自95年8 月1 日起
    至96年7 月31日止，租金每月每坪1, 500元，月租金112,50
    0 元（稅外加）。
  (二)被上訴人放置在上訴人冷凍庫內之羊隻有38隻損壞，總重量
    676 公斤。
  (三)被上訴人於95年12月29日與96年1 月9 日律師函上訴人均已
    收到。
  (四)上開承租冷凍庫經本院囑託屏東縣屏東地政事務所複丈成果
    圖顯示，被上訴人使用之冷凍庫面積（含外緣）為184.14平
    方公尺，折合坪數為55.8坪，室內面積為175.72平方公尺。
  (五)上開承租冷凍庫經本院函詢臺灣區製冰冷凍冷藏工業同業公
    會函文，該公會於96年6 月13日函覆一般冷凍倉庫租賃之交
    易習慣，租賃倉庫之面積計算範圍涵蓋冷凍庫室內面積及冷
    凍庫之室外牆壁。
六、兩造爭執之事項：
  (一)兩造之冷凍庫租約是否已合法終止？
  (二)上訴人提供之冷凍庫之使用坪數是否與合約約定相當？如不
    符，被上訴人得否依不完全給付（原依據不當得利請求嗣後
    改變請求權依據）請求溢收之租金？金額為多少？
  (三)上訴人得否主張依租約被上訴人應再給付96年1 月租金含稅
    共計118,125元。
  (四)上訴人請求被上訴人因冷凍庫放置38隻羊隻導致不能出租，
    是否有理由？被上訴人是否應再賠償上訴人96年2 、3 月之
    租金損失共236,250元？
  (五)被上訴人有向上訴人借用棧板206 塊？有無歸還上訴人206
    塊棧板？如未歸還上訴人反訴請求被上訴人給付206 塊棧板
    之費用12,360元，是否有理由？
  (六)102 號冷凍庫之安全門是否因被上訴人使用不當導致變形損
    壞？
  (七)被上訴人之羊隻損害是否為上訴人不完全給付所導致？應否
    賠償？其損害金額如何計算？
七、茲就上述爭執事項，分述本院見解如下：
  (一)兩造間系爭租約是否已合法終止？
  1.被上訴人主張系爭租約已合法終止，係以上訴人提供之系爭
    冷凍庫未依據合約第6 條第1 款之約定即經常保持在攝氏零
    下18度以下之溫度，導致其堆存羊隻有38隻腐敗，及提供之
    系爭冷凍庫使用面積未符合約定坪數並上訴人有違約上鎖導
    致被上訴人無法使用系爭冷凍庫等理由據為終止系爭租約，
    有其提出之95年12月29日及96年1 月9 日律師函可參，上訴
    人則否認之，惟查，系爭冷凍庫之使用面積確實未符合系爭
    租約之約定坪數，業經原審囑託屏東縣屏東地政事務所測量
    所得被上訴人使用之系爭冷凍庫面積（含外緣）為184.14平
    方公尺，折合坪數為55.8坪，室內面積為175.72平方公尺等
    情，為兩造所不爭執，而經原審及本院分別函詢臺灣區製冰
    冷凍冷藏工業同業公會，該公會於96年6 月13日函覆一般冷
    凍倉庫租賃之交易習慣，租賃倉庫之面積計算範圍涵蓋冷凍
    庫室內面積及冷凍庫之室外牆壁等語；及就冷凍庫整體空間
    地坪而言，相同面積之冷凍倉庫，其高度會影響冷凍物品之
    容量，自會影響租金之計算等語，有該公會96年6 月13日臺
    冰凍字第220 號函及98年會8 月18日臺冰凍字第98054 號函
    在卷可稽（見原審卷第66頁及本院卷第123 頁），而系爭租
    約中，關於繳款方式兩造既已於第3 條中明白約定按「地坪
    」計算租金之收取標準，而非使用空間之容積加上地板面積
    ，有系爭租約之合約可參，則被上訴人主張上訴人提供之面
    積不足即非虛詞。
  2.其次，被上訴人主張在95年12月底時因上訴人之系爭冷凍庫
    溫度未保持在攝氏零下18度以下，導致其內堆存羊隻有38隻
    腐敗之情形，上訴人否認上情，並以羊隻腐敗是因被上訴人
    堆放不當導致門有隙縫，熱風吹入導致羊隻腐敗等詞置辯，
    惟證人即被上訴人之員工即擔任倉管人員之甲○○到庭原審
    到庭證述：「95年12月25日工人在搬運時發現有部分羊隻有
    血水及腐爛的現象，我們從25日到30日的時間在清點，才發
    現有38隻的羊隻損壞，當時我立刻打電話告知老闆後才清理
    ，且我也有告知被告的公司負責人，被告公司在12月27日有
    進入冷凍庫拍照，但當時並沒有做任何處理，當時我有向被
    告公司的法定代理人乙○○要求看溫度，但被拒絕，12月29
    日時被告公司將我們租用的冷凍庫反鎖，也禁止我們公司出
    貨，因為被告公司要求我們先付清租金後才可以出貨。...
    （從發現羊隻損壞到原告公司遷移冷凍庫的羊隻時間約多久
    ？）約一星期的時間，被告公司僅有在12月29日要求我們再
    開票給被告，才可以出貨等語（見原審卷第95至96頁），另
    證人甲○○於本院亦證述確實是靠近安全門牆壁上面之羊隻
    腐敗，其餘位置並沒有腐敗，及上訴人之負責人當時已知悉
    並拍照，但未進一步處理，之後並將門上鎖等語在卷（見本
    院卷第94至95頁），依據證人甲○○之證述：被上訴人所有
    羊隻腐敗情形僅是靠近門邊牆壁上方部分，其餘部分則完好
    之情以觀，顯然被上訴人之羊隻腐敗原因，應是門邊牆壁上
    方之溫度不足所導致，而其發生腐敗既僅是在門邊上方，應
    是冷凍庫門無法完全緊閉導致熱空氣進入後提高冷凍庫內部
    分溫度所致，如係整體冷凍庫溫度均失控不足，按理物品腐
    敗應是整體全面性位置而非局部位置。故被上訴人主張上訴
    人之系爭冷凍庫未依約保持在攝氏18度以下等情，尚屬不能
    證明；惟系爭冷凍庫之門既有無法緊閉之情，則其原因是否
    被上訴人堆放不當所導致，為本件進而須探究者。
  3.承前所述，上訴人既主張系爭冷凍庫之安全門是因被上訴人
    使用不當導致變形損壞，自應就此事實負舉證責任。惟上訴
    人除提出修復費用估價單為證外，迄今仍未就安全門是因被
    上訴人堆放物品不當引起變形損壞予以證明之，則其抗辯尚
    無法採信；惟系爭冷凍庫安全門於事發當時確有損壞之情，
    既為兩造所不爭執，依據民法第423 條規定：出租人應以合
    於所約定使用收益之租賃物，交付承租人，並應於租賃關係
    存續中，保持其合於約定使用、收益之狀態。上訴人既為出
    租人，依法於系爭租約存續期間均負有上開義務，則其既無
    法證明系爭冷凍庫之安全門乃是被上訴人使用不當導致變形
    損壞，而被上訴人之38隻羊隻確因系爭冷凍庫之門無法緊閉
    導致溫度升高而致腐敗之情形，則上訴人對於系爭冷凍庫確
    實有部分之溫度是未依約保持在攝氏18度以下可堪認定為實
    ，上訴人顯有違反上述民法之義務至為明確，則其既未能提
    供合乎約定面積之冷凍庫並維持合於使用收益狀態之租賃物
    交付承租之被上訴人使用，其因違反民法上開義務，被上訴
    人依法先於95年12月29日發函催告命其改善後未獲處理，則
    被上訴人嗣後於96年1 月9 日發函終止系爭租約依法自屬有
    據。
  (二)上訴人提供之冷凍庫之使用坪數是否與合約約定相當？如不
    符，被上訴人得否依不完全給付（原依據不當得利請求嗣後
    改變請求權依據）請求溢收之租金？金額為多少？
    承前所述，被上訴人承租使用之系爭冷凍庫面積（含外緣）
    為184.14平方公尺，折合坪數為55.8坪，室內面積為175.72
    平方公尺等情，為兩造所不爭執，且臺灣區製冰冷凍冷藏工
    業同業公會，亦函覆一般冷凍倉庫租賃之交易習慣，租賃倉
    庫之面積計算範圍涵蓋冷凍庫室內面積及冷凍庫之室外牆壁
    等情，均如上述，上訴人提供之系爭冷凍庫面積與原約定75
    坪之數已有不符，且系爭租約關於租金計算兩造係約定按每
    坪1,500 元計算之，有合約書可憑，而按因可歸責於債務人
    之事由，致為不完全給付者，債權人得依關於給付遲延或給
    付不能之規定行使其權利；因可歸責於債務人之事由，致給
    付不能者，債權人得請求賠償損害，民法第227 條、第226
    條第1 項定有明文。又所給付之標的物不具備依通常交易觀
    念或依當事人之決定所應具備之價值、效用或品質者，即為
    不完全之給付。又按債務不履行之債務人之所以應負損害賠
    償責任，係以有可歸責之事由存在為要件。若債權人已證明
    有債之關係存在，並因債務人不履行債務而受有損害，即得
    請求債務人負債務不履行責任。倘債務人抗辯損害之發生為
    不可歸責於債務人之事由所致，自應由其負舉證責任，如未
    能舉證證明，即不能免責。最高法院著有97年度台上字第10
    00號判決意旨可供參考。本件上訴人提供之租賃物既有面積
    不足之情形，則其所超收之租金，以被上訴人未能按該租金
    相當價額使用相當之租賃物，則超收部分之租金應可認屬於
    被上訴人所因此受之損害，且被上訴人業已證明上訴人提供
    承租使用面積不足，而依據台灣區製冰冷凍冷藏工業同業公
    會上開函件意旨，本件承租面積應以室外面積184.14平方公
    尺計算為當，故95年8 至12月間，上訴人超收坪數為19.2坪
    （75坪-55.8 坪），超收租金為131,500 元（計算式：每坪
    租金1,500 元×超收坪數19.2坪×5 個月，扣除被上訴人95
    年12月少繳12,500元得出），被上訴人僅能請求上訴人給付
    賠償金為131,500 元。
  (三)被上訴人之羊隻損害是否為上訴人不完全給付所導致？應否
    賠償？其損害金額如何計算？
    如上所述，被上訴人之38隻羊隻確因系爭冷凍庫之門無法緊
    閉導致溫度升高而致腐敗之情形，則上訴人對於系爭冷凍庫
    確有部分之溫度是未依約保持在攝氏18度以下可堪認定為實
    ，上訴人顯有違反上述義務至為明確，則其既未能提供合乎
    約定面積之冷凍庫並維持合於使用收益狀態之租賃物，進而
    導致被上訴人受有38隻羊隻合計676 公斤腐敗之損害，並提
    出95年11月及12月購買羊隻之統一發票為證（見原審卷第12
    0 頁），而參考上述最高法院判決意旨，被上訴人關於其羊
    隻所受損害依法請求上訴人賠償之，並按每公斤最低價100
    元計算賠償金，於法自屬有據，應予准許。
  (四)綜上，原審據此而准許被上訴人本訴所為請求，並命上訴人
    給付199,100 元（即131,500 ＋67,600）及自起訴狀繕本送
    達翌日即96年2 月16日起至清償日止，按年息5 ％計算之利
    息；並依職權宣告准為假執行之判決，於法並無違誤，本院
    理由雖與原審不同，結論則無不同，上訴意旨指摘本訴原判
    決不當，求予廢棄為無理由，應予駁回。
  (五)上訴人反訴主張被上訴人因冷凍庫放置38隻羊隻導致不能出
    租，是否有理由？被上訴人是否應再賠償上訴人96年2 、3
    月之租金損失共236,250 元？
    經查，上訴人主張被上訴人在系爭冷凍庫堆放38隻腐敗之羊
    隻導致其冷凍庫自96年1 月至6 月間均無法出租利用云云，
    雖據提出照片為證，被上訴人則以系爭租約終止後，如有留
    下之物品，上訴人依約可將之當廢棄物處理，故其無可歸責
    事由等詞置辯，而查系爭冷凍庫內所留存物品38隻羊隻，既
    經上訴人陳稱係被上訴人留為證物之用，導致其無法處理，
    惟充當證物之保存方法可以拍照攝影留存方式即足，不限於
    按原物留存，況且兩造對於羊隻確有38隻腐敗之事並無爭議
    ，僅是對於引起腐敗之原因是因被上訴人自己堆放不當而導
    致門無法緊閉而因引起溫度不足，或是上訴人之倉庫恆溫控
    制失控引起溫度不足而發生爭執；然系爭租約第8 條第4款
    亦明訂：本租約期滿或終止後，乙方（按：指被上訴人）應
    於15天內向甲方（按：指上訴人）繳清租金及費用，並領回
    寄存之貨品，若逾期未領回，甲方可逕行處理，乙方不得提
    任何異議等語，有合約書可稽，則關於系爭冷凍庫內留存之
    羊隻，上訴人固無清理之義務，然被上訴人亦早於96年1 月
    9 日即發函終止系爭租約，則上訴人依約自可出清冷凍庫再
    行出租，如僅因該38羊隻堆放之緣故，即認定系爭冷凍庫均
    無法出租，且為可歸責於被上訴人之事由，亦屬無據，從而
    上訴人反訴請求賠償96年2 月及3 月之租金損失，為無理由
    ，不應准許。
  (六)上訴人得否主張依租約被上訴人應再給付96年1 月租金含稅
    共計118,125 元？
    承上(一)所述，系爭租約係因上訴人未能提供合乎約定面積之
    冷凍庫並維持合於使用收益狀態之租賃物，交付承租之被上
    訴人使用，違反民法第423 條之義務，而遭被上訴人依法終
    止，亦如上述，則關於系爭租約附註二之約款：「合約未到
    期前，乙方如果不再續租用，要在一個月前先行告知甲方，
    否則乙方需再多付1 個月租金」等情，於此即無適用餘地，
    蓋以上述附註約款應適用之情形是指被上訴人無正當事由於
    到期前1 個月未先告知不再續租用，方有適用餘地，然本件
    係因可歸責上訴人之事由，導致被上訴人提前終止租約，核
    與前述應賠償租金1 個月之情狀並未相當，故上訴人此部分
    依據租約約定，反訴請求被上訴人給付96年1 月之租金118,
    125 元，核屬無理由。
  (七)被上訴人有向上訴人借用棧板206 塊？有無歸還上訴人206
    塊棧板？如未歸還上訴人反訴請求被上訴人給付206 塊棧板
    之費用12,360元，是否有理由？
    上訴人主張依據系爭租約附註約定有：被上訴人所借用之棧
    板，於合約終止前應結清借用數量，若有損壞或減少，被上
    訴人應負責修理或賠償，每塊60元等語，有系爭租約合約書
    可參，而被上訴人於96年1 月9 日發函終止租約，其向上訴
    人借用之206 塊棧板自應結清交還，上訴人並提出進貨單、
    出貨單、明細表等件為證，而證人甲○○已到院證述：棧板
    不夠會向廠商借用，（借用棧板是否會寫申請書？）有簿子
    登記，但有時也沒有登記到，有時司機會借用，伊借的會還
    ，有時這一家和那一家的會混雜。（提示原審卷證物二進貨
    單）上面寫『利』是伊簽的，只有巨領會提供單據，其他公
    司不會有。有還的話，伊會寫『還』。如果是借的話，會勾
    『進貨單』這一欄，如果是還，會勾『出貨單』這一欄。（
    沒有勾選，但有寫「還」是否代表返還了？）伊有寫「還」
    是代表已經返還了等語在卷（見本院卷第96頁），而依證人
    甲○○之證述，經與原審卷上訴人提出之進貨單出貨單核對
    結果，其中被上訴人提出本院之明細表（見本院卷第77頁）
    中，關於95年9 月13日借用21塊、9 月27日借用12塊、10月
    3 日借用1 塊、10月11日借用1 塊、10月13日借2 塊部分、
    12月27日借用9 塊等借用記載，核與證人甲○○證稱出貨單
    是記載歸還之數量等詞不符，故上述日期之借用數應計入歸
    還數量，依據進貨單及出貨單記載結果，合計被上訴人借用
    數應為181 塊，歸還數量應為63塊，故上訴人合約終止後尚
    未歸還棧板數量為118 塊，此短少之數量依約應按每塊60元
    計算，賠償上訴人，合計為7,080 元，上訴人於此範圍之請
    求，核屬有據，逾此範圍之請求，為無理由，應予駁回。
  (八)102 號冷凍庫之安全門是否因被上訴人使用不當導致變形損
    壞？
    如前述(一)3.所述，上訴人主張系爭冷凍庫之安全門是因被上
    訴人使用不當導致變形損壞，自應就此事實負舉證責任。惟
    上訴人除提出修復費用估價單為證外，迄今仍未就安全門是
    因被上訴人堆放物品不當引起變形損壞予以證明之，則其抗
    辯尚無法採信；故系爭冷凍庫安全門雖於事發當時確有損壞
    之情，但既不能證明是被上訴人所為，上訴人依據民法第43
    2 條規定反訴請求其賠償此部分之修復費用，於法自屬無據
    。
  (九)綜上，原審關於上訴人反訴請求被上訴人賠償棧板之金額於
    7,080 元及自96年3 月17日起至清償日止，按年息5 ％計算
    之利息並假執行之聲請所為駁回之判決，於法尚有違誤，上
    訴意旨指摘原審判決於上開範圍之駁回判決為不當求予廢棄
    ，為有理由，乃由本院予以廢棄並改判如主文第3 項；其餘
    反訴之上訴，本院理由雖與原審不同，結論則無不同，原審
    予以駁回反訴此部分之請求並假執行聲請之判決，於法並無
    違誤，上訴意旨指摘原審判決此部分為不當，求予廢棄，為
    無理由，應予駁回其餘反訴之上訴。
八、本件事證已臻明確，兩造其餘攻擊防禦方法及舉證，核與判
    決結果無影響，不另論列，併此敘明。
據上論結，本件上訴為一部有理由，一部無理由，依民事訴訟法
第436 條之1 第3 項、第449 條第2 項、第450 條、第79條，判
決如主文。
中    華    民    國    98    年    10    月    21    日
                  民事第一庭    審判長法  官  孫國禎
                                      法  官  張以岳
                                      法  官  潘  快
以上正本係照原本作成。
本判決不得上訴。
                                      書記官  黃麗燕
中    華    民    國    98    年    10    月    22    日


司法院資訊處製作；財團法人民間司法改革基金會備份。
